臺灣雲林地方法院民事判決　九十一年度簡上字第九五號
　　上　訴　人　鑫立交通器材製造股份有限公司
　　法定代理人　乙○○
　　被　上訴人　甲○○
右當事人間請求損害賠償事件，上訴人對於中華民國九十一年八月二十日本院北港簡
易庭九十一年度港簡字第十五號第一審判決，提起上訴，本院判決如左：
    主　文
上訴駁回。
第二審訴訟費用由上訴人負擔。
    事　實
甲、上訴人方面：
一、聲明：
（一）原判決廢棄。
（二）被上訴人應給付上訴人新台幣〔下同〕二十五萬元，及自民國九十一年三月二
      十九日起至清償日止，按年息百分之五計算之利息。
（三）第一、二審訴訟費用由被上訴人負擔。
（四）願供擔保請准宣告假執行。
二、陳述：除與原審判決書所載相同者，茲予引用外，補稱：
（一）被上訴人駕駛上訴人所有車號ＴＳ─五０七號大貨車，未保持安全距離，致生
      連環車禍，並使該大貨車受到損害，有高雄市行車事故鑑定意見書及汽車新領
      牌照登記書影本可據。原審認定被上訴人過失侵害上訴人大貨車之財產權，固
      為正確。惟對於被上訴人過失程度如何，並未論斷，即有未洽。前開鑑定意見
      書已指明被上訴人未保持安全距離，為肇事原因，且被上訴人首先追撞他車，
      為致生連環車禍之禍首，上訴人大貨車性能良好，並無使被上訴人不能安全駕
      駛之處，亦非被上訴人駕車之肇事原因，是被上訴人應負完全過失侵權行為責
      任。
（二）被上訴人過失侵害上訴人所有之大貨車財產權，上訴人自得請求被上訴人賠償
      該大貨車因過失毀損所減少之價額。上訴人所有大貨車若未受損，依照當時行
      情，售與車商仍能得款三十九萬元，然該大貨車因被上訴人駕車肇事，致嚴重
      毀損，導致該大貨車實際出售僅得十四萬元，有上訴人提出之照片、售車統一
      發票及估價單等影本為憑。足證該大貨車，因被上訴人過失毀損，所減少之價
      額為二十五萬元。上訴人據此請求，應屬有據。至大貨車售予車商後，車商如
      何處置，屬車商自由，車商將大貨車另換牌照，乃車商買得後之行為，與上訴
      人所受損害無關。
（三）末查，原審認上訴人應請求回復原狀，作為損害賠償之方法，固非無見。惟上
      訴人逕行請求金錢賠償而未先行請求回復原狀，並無不合。上訴人請求被上訴
      人支付回復原狀所必要之費用，以替代回復原狀，並無不當。再者，鑑定意見
      已考量各車禍當事人意見及種種情形，並就被上訴人所指煞車失靈一事，詳予
      調查，結果被上訴人應負之肇事責任，為未保持安全距離。上訴人已就被上訴
      人過失肇事致大貨車受損舉證，大貨車因此減損之價額，係市面行情，非被上
      訴人單方所得否認，因此，被上訴人請求賠償二十五萬元及法定遲延利息，並
      無不妥等語。
三、證據：援用原審之立證方法。
乙、被上訴人方面：
一、聲明：
（一）駁回上訴及假執行聲請。
（二）如受不利判決願供擔保請准宣告免為假執行。
二、陳述：除與原審判決書所載相同者，茲予引用外，補稱：
（一）鑑定意見書中所述，並未針對肇事車輛調查，該大貨車事故發生前已發生多次
      煞車失靈，因此，該鑑定意見書不足採信。再者，上訴人所有該大貨車性能不
      好，上訴人主張車子損害，應提出修車估價單及損害程度證明，且該大貨車並
      非不能修復，如肇事責任歸被上訴人者，上訴人應提供確實之損壞估價單，以
      證明應賠償之金額。而損害賠償之方法，應以回復原狀為原則，該大貨車車號
      已變更為車號ＳＨ─七八八號，並非不可修復回復原狀，上訴人請求賠償二十
      五萬元，應無理由。
（二）再者，以折舊率換算賠償金額，據查訪所得從三萬元至二十三萬元不等，因此
      ，上訴人提出之估價單三十九萬元，並無公信力，且估價之誠發汽車企業有限
      公司負責人賴進發與上訴人為生意上私交，如何估價，有說明必要。
三、證據：援用原審之立證方法，並聲請訊問證人賴進發。
丙、本院依被上訴人聲請訊問證人賴進發並依職權訊問證人彭德仁、林明弘。
    理  由
一、本件上訴人於原審起訴主張：被上訴人原係上訴人僱用之大貨車司機，其於八十
    九年一月十二日十二時四十五分許，駕駛車號ＴＳ─五０七號大貨車，沿高速公
    路由北往南方向行駛，行經三五四公里八二０公尺處，因未保持安全距離，致由
    後方追撞訴外人林明光駕駛之車號ＸＣ─四八二號大貨車，進而造成連環車禍，
    被上訴人駕駛之車號ＴＳ─五０七號大貨車毀損，無法修復已不堪使用，其駕駛
    上訴人所有大貨車，未遵守交通規則保持行車安全距離，自後追撞前車，造成上
    訴人所有大貨車毀損無法使用，乃依民法第一百八十四條規定，請求損害賠償。
    原審認定被上訴人過失侵害上訴人大貨車之財產權，固為正確。惟對於被上訴人
    過失程度如何，並未論斷，即有未洽。被上訴人過失侵害上訴人所有之大貨車財
    產權，上訴人自得請求被上訴人賠償該大貨車因過失毀損所減少之價額。上訴人
    所有大貨車若未受損，依照當時行情，售與車商仍能得款三十九萬元，然大貨車
    因被上訴人駕車肇事，致嚴重毀損，導致該大貨車實際出售僅得十四萬元，有上
    訴人提出之照片、售車統一發票及估價單等影本為憑。足證該大貨車，因被上訴
    人過失毀損，所減少之價額為二十五萬元，為此請求如數給付。原審認應請求回
    復原狀，作為損害賠償之方法，否准上訴人請求，為此，提起本件上訴等語；被
    上訴人則以：該大貨車事故發生前已發生多次煞車失靈，鑑定意見書中並未針對
    肇事車輛調查，因此，該鑑定意見書不足採信。上訴人所有該大貨車性能不好，
    上訴人主張損害，應提出修車估價單及損害證明。又損害賠償之方法，應以回復
    原狀為原則，該大貨車車號已變更為ＳＨ─七八八號，仍在使用，並非不可修復
    回復原狀，上訴人請求賠償二十五萬元，應無理由。再者，大貨車以折舊率換算
    賠償金額，據查訪所得從三萬元至二十三萬元不等，估價之誠發汽車企業有限公
    司負責人賴進發與上訴人為生意上私交，其估價三十九萬元，並無公信力等語，
    置辯。
二、上訴人主張之上開事實，固據其提出高雄市政府建設局車輛行車事故鑑定委員會
    鑑定意見書、照片、估價單、統一發票等資料為證。被上訴人對於上揭時地駕車
    肇事之事實，並未爭執，惟以前述情詞置辯。茲兩造所爭執者，厥以（一）被上
    訴人駕車肇事，應否負過失之責。（二）被上訴人應否負過失損害賠償責任等問
    題。經查：
（一）應否負過失責任部分：
  １、本件被上訴人於八十九年一月十二日十二時四十五分許，駕駛上訴人所有車號
      ＴＳ─五０七號大貨車，沿高速公路由北往南方向行駛，行經國道三五四公里
      八二０公尺處，被上訴人駕駛該大貨車首先推撞前車即訴外人林明光駕駛之車
      號ＸＣ─四八二號大貨車、訴外人黃榮欽駕駛之車號ＹＶ─九０六九號自用小
      客車、訴外人陳梅香駕駛之車號ＨＫ─０四六三號自用小客車。而訴外人丁冠
      廷駕駛之車號Ｋ二─四九二號營業曳引車，煞閃不及，擦撞林明光駕駛之該大
      貨車、再擦撞訴外人黃來福駕駛之車號ＸＳ─五二０號營業曳引車，因林明光
      駕駛之該大貨車，被丁冠廷駕駛之曳引車擦撞後，致林明光駕駛之該大貨車，
      再撞黃榮欽駕駛之該小客車，致生連環車禍，已經證人林明光、黃榮欽、陳梅
      香、丁冠廷、黃來福等人於警訊中證明，有其等調查筆錄足稽，並有現場相片
      、道路交通事故調查報告表、現場圖、及肇事經過摘要記載足憑，首先說明。
  ２、按汽車在同一車道行駛時，除擬超越前車外，後車與前車之間應保持隨時可以
      煞停之距離；汽車行駛時，駕駛人應注意車前狀況，並隨時採取必要之安全措
      施；汽車行駛高速公路，前後兩車間應保持適當之行車安全距離。此從道路交
      通安全規則第九十四條第一項、第三項，高速公路交通管制規則第六條規定自
      明。本件被上訴人於右揭時地，駕駛上訴人所有車號ＴＳ─五０七號大貨車，
      首先推撞由林明光駕駛之該大貨車、黃榮欽駕駛之該自用小客車、陳梅香駕駛
      之該自用小客車，致丁冠廷駕駛之該曳引車，煞閃不及，擦撞林明光駕駛之該
      大貨車、再擦撞黃來福駕駛之曳引車，林明光駕駛之大貨車，被丁冠廷駕駛之
      曳引車擦撞後，林明光駕駛之該大貨車，再撞黃榮欽駕駛之該小客車，造成連
      環車禍，已如上述，顯見被上訴人未保持適當安全距離，應負過失肇事責任甚
      明。而上開車禍經鑑定結果，亦作相同認定，即被上訴人未保持安全距離，為
      肇事原因，復有高雄市政府建設局車輛行車事故鑑定委員會鑑定意見書可資佐
      證。至被上訴人雖辯稱其駕駛之大貨車，因發生多次煞車不靈，上訴人未及時
      修復致生車禍等情，惟為上訴人否認。被上訴人就此部分並未舉證證明，參以
      被上訴人為該大貨車之駕駛人，其駕駛該大貨車有二年餘之時間，已經被上訴
      人承認，衡諸一般駕駛人駕駛汽車行駛於公路，首重車輛安全性能，於遇有車
      輛性能不佳或故障，理應儘先修復，方敢駕車上路，惟被上訴人竟辯稱該大貨
      車多次煞車不靈，竟仍行駛於公路，顯違常情。何況該大貨車苟確實煞車失靈
      ，縱屬老闆不修復者，被上訴人亦應拒絕開車上路，以維交通安全方是。然被
      上訴人竟自己表示該大貨車多次煞車失靈，竟又長期開車行駛於公路，亦不合
      情理。是被上訴人此部分主張所辯，不足採信。再者，肇事後之大貨車，已經
      修復後再出售，無法回復到肇事前之車況。因此，被上訴人請求鑑定車況部分
      ，不應准許，併予敘明。
（二）有無損害賠償責任部分：
  １、因故意或過失不法侵害他人權利者，負損害賠償責任；汽車、機車或其他非依
      軌道行駛之動力車輛，在使用中加損害於他人者，駕駛人應賠償因此所生之損
      害；又不法毀損他人之物者，得向被害人請求賠償其物因毀損所減少之價額，
      民法第一百八十四條第一項前段、第一百九十一條之二、第一百九十六條分別
      定有明文。而所謂請求賠償其物被毀損所減少之價額，得以修復費用為估定標
      準，但以必要者為限（最高法院七十七年度第九次民事庭總會決議意旨參照）
      。又汽車市場上對於有過事故之汽車，估價必較原無事故者低，此乃因一般人
      對於有過事故之汽車性能、安全多表懷疑，此一差額稱之為「商業價值」差額
      。因此，汽車所有人於出售汽車時，所生之差額，仍得請求損害賠償。（參曾
      世雄著損害賠償法原理第八十九、九十頁）。惟侵權行為賠償損害之請求權，
      以受有實際損害為成立要件，若無損害即無賠償可言，此觀最高法院十九年上
      字第三六三號判例自明。
  ２、本件上訴人所有車號ＴＳ─五０七號大貨車，發照日期八十二年六月十九日，
      當時購買七十三萬元，有上訴人提起準備書狀及汽車新領牌照登記書影本可按
      。依本院依行政院公布之固定資產耐用年數表及固定資產折舊率之規定，非運
      輸業用貨車之耐用年數為五年，採定率遞減法計算其折舊，即系爭自用大貨車
      耐用年數五年，每年折舊千分之三六九，至肇事日期八十九年一月十二日止，
      使用期間為六年六月又二十一日，依營利事業所得稅結算申報查核準則第九十
      五條第八項規定「依固定資產提列折舊採用定率遞減法者，以一年為單位，其
      使用期間未滿一年者，按實際使用之月數相當於全年之比例計算之，不滿一月
      者，以月計。準此，核計其使用期間為六年七月，其折舊後之價值為：三萬六
      千一百六十元〔計算方法如後頁附表所示〕。
  ３、上訴人雖提出誠發汽車企業有限公司估價單，以證明系爭大貨車事故發生前估
      價為三十九萬元之用，而證人賴進發即誠發汽車企業有限公司負責人於本院亦
      證稱：我從事汽車買賣及車體製造，車號ＴＳ─五０七號曾經估價，我與上訴
      人是朋友認識，他的車子都我在修理及製作車體，當時估價三十九萬元，是事
      故前估價的等語。惟查，系爭大貨車新購價格為七十三萬元，已如上述，該大
      貨車使用六年七月，本院依行政院公布之固定資產耐用年數表及固定資產折舊
      率計算其折舊價值，僅值三萬六千一百六十元，已如前項。雖行政院公布之固
      定資產耐用年數表及固定資產折舊率，係供作機關內部資產估算及使用年限規
      定之用，惟實務上普遍將之準用在車損折舊計算之用，此乃行之有年，眾所皆
      知之事。參以該大貨車以七十三萬元購買，使用六年七個月，估價三十九萬元
      ，已與市場行情有所差距。再者，一般人除非出售車輛，否則鮮少無端將車輛
      估價，且估價之誠發汽車企業有限公司負責人賴進發與上訴人為朋友關係，難
      免偏抑，自難僅憑該估價單記載三十九萬元，即遽予採信。
  ４、再者，證人林明弘即購買該大貨車修理之人到庭證稱：該車肇事後吊回高雄三
      民區台灣土地銀行旁邊圍牆旁，我去購買的，是我朋友跟上訴人買原料，透過
      汽車材料行購買，買的價格是十四萬元．．．由我公司買回修理好後，再賣給
      大喬汽車商行，發票是由鑫立公司直接簽發給大喬商行，該車在我們公司修理
      十多萬元，將近二十萬元，還有一些中古貨品沒有算在內等語；證人彭德仁即
      購買修理後大貨車之人證稱：車子是我跟別人買的，金額我忘記了，是別人修
      理好再賣給我的，我是買修理好之後的車子，出售車子的人開十四萬元的發票
      給我，我買的時侯不止十四萬元，因為我要求要發票，所以只有開十四萬元的
      發票等語。綜合證人林明弘、彭德仁證詞以觀，證人林明弘固以十四萬元購得
      肇事之大貨車，惟其修理金額多少，並無法提出確切證據證明，且證人彭德仁
      究竟以多少金額購得修理後之大貨車，亦無法提出具體數額，就此部分並不能
      為有利上訴人認定。上訴人提出之估價單三十九萬元，既與上開行政院公布之
      固定資產耐用年數表及固定資產折舊率，有顯著差距，且上訴人與估價單製發
      之誠發汽車企業有限公司負責人賴進發為朋友關係，難免或偏，且無具體估算
      資料佐證，自難僅憑該估價單即予採信。而上開大貨車，依行政院公布之固定
      資產耐用年數表及固定資產折舊率計算其折舊價值後僅值三萬六千一百六十元
      ，上訴人以十四萬元出售，難認有損害。此外，上訴人又不能提出有利之資料
      證明，其請求賠償損害二十五萬元，即屬無據。
三、從而，上訴人依侵權行為之法律關係，請求被上訴人給付二十五萬元及法定遲延
    利息，難認有理由。原審判決駁回上訴人之訴及假執行聲請，於法並無違誤。上
    訴意旨仍指摘原判決不當，求予廢棄改判，為無理由，應駁回其上訴。
四、本件事證已臻明確，兩造其餘訴訟資料及攻擊防禦方法，經審酌後核與判決認定
    基礎無涉，爰毋庸逐一論列，併予敘明。
五、據上論結，本件上訴為無理由，依民事訴訟法第四百三十六條之一第三項、第四
    百四十九條第一項、第七十八條，判決如主文。
中　　　華　　　民　　　國　　九十一　　年　　 十二 　　月　　 十八 　　日
                            臺灣雲林地方法院民事庭
~B審判長法官　蕭守田
~B法　　　官　李明益
~B法　　　官　林秋火
右為正本係照原本作成
本件不得上訴
中　　　華　　　民　　　國　　九十一　　年　　 十二 　　月　　 十八 　　日
~B法院書記官　洪秀虹
~F0
~T40
 計算方法：〔新台幣，四捨五入〕
┌─────────────────────────────────┐
│    第一年折舊後之價值：                                          │
│    730000元x0‧369x1年=269370元。                                │
│    730000元-269370元=460630元。                                  │
│    第二年折舊後之價值：                                          │
│    460630元x0‧369x1年=169972元。                                │
│    460630元-169972元=290658元。                                  │
│    第三年折舊後之價值：                                          │
│    290658元x0‧369x1年=107253元。                                │
│    290658元-107253元=183405元。                                  │
│    第四年折舊後之價值：                                          │
│    183405元x0‧369x1年=67676元。                                 │
│    183405元-67676元=115729元。                                   │
│    第五年折舊後之價值：                                          │
│    115729元x0‧369x1年=42704元。                                 │
│    115729元-42704元=73025元。                                    │
│    第六年折舊後之價值：                                          │
│    73025元x0‧369x1年=26946元。                                  │
│    73025元-26946元=46079元。                                     │
│    第六年七個月折舊後之價值：                                    │
│    46079元x0‧369x7/12年=9919元。                                │
│    46079元-9919元=36160元。                                      │
└─────────────────────────────────┘
